【裁判字號】    97,消債更,754
【裁判日期】    971014
【裁判案由】    更生事件
【裁判全文】
臺灣士林地方法院民事裁定           97年度消債更字第754號
債  務  人  甲○○
代  理  人  王寶蒞律師
上列債務人因聲請更生事件，聲請保全處分，本院裁定如下：
    主  文
聲請駁回。
    理  由
一、按法院就更生之聲請為裁定前，得因利害關係人之聲請或依
    職權，以裁定為保全債務人財產等保全處分，消費者債務清
    理條例第19條第1 項第1 款固有明文。上開消費者債務清理
    條例第19條第1 項第1 款所稱保全處分，係為防止債務人財
    產減少，以債務人為對象，限制其處分財產之保全（消費者
    債務清理條例第19條立法說明參照）。是法院就更生之聲請
    為裁定前，自應依債務人之財產狀況，就保全處分對債務人
    更生目的達成之促進，及保全處分實施就相關利害關係所生
    影響，兼顧債權人權益，避免債務人惡意利用保全處分，阻
    礙債權人行使權利，或作為延期償付手段之可能性，綜合比
    較斟酌，決定有無以裁定為保全處分之必要，非謂債務人聲
    請即推認有保全處分之必要。
二、聲請意旨略以：債務人因財務困難，陷於有不能清償債務之
    虞，業已提出更生聲請於本院審理中。現雖尚未有債權人聲
    請強制執行，然惟恐日後遭債權人聲請強制執行扣薪而影響
    債務人全家生活，爰依消費者債務清理條例第19條第1 項第
    1 款規定，聲請保全債務人之財產等語。
三、經查，本件債務人聲請保全系爭債權，並非為防止自身之財
    產減少，而限制自身之財產處分權，亦非為維持債權人間之
    公平受償，而限制自身履行債務，核與消費者債務清理條例
    第19條第1 項規定不符。復查，依債務人提出之資料所示，
    目前並無已開始之強制執行程序，執行內容、方法、及得受
    分配之債權人均屬未定，對於維持債權人間之公平受償或對
    債務人經濟生活之重建是否有所影響，即有未明，本無預為
    保全之必要。再查，債務人主張其每月收入為新臺幣（以下
    同）2 萬7,887 元，每月必要支出4 萬152 元，於扣除債務
    人每月自身花用之餐費6,000 元、油錢1,200 元與非強制險
    種之人壽保險3,189 元外，每月應與其配偶各分擔子女扶養
    費及生活費1 萬4,882 元，加計債務人每月之餐費及油錢後
    ，其必要支出約為2 萬2,082 元。又依債務人所陳報，其長
    女劉芯妤於民國97年12月9 日即滿二歲，屆時可不須再支付
    保母費1 萬5,000 元，每月扣除與其配偶分擔二分之一子女
    扶養費、生活費與債務人自身之餐費及油錢後，每月必要支
    出應約為1 萬4,582 元，是以，按上開收入及支出情形，即
    便日後債權人對債務人聲請扣薪強制執行，每月薪資扣除扣
    薪之金額後，約尚有1 萬8,000 餘元，足敷債務人每月之基
    本生活支出。況債務人對於第三人之債權，係維持債務人及
    其共同生活之親屬生活所必須者，不得為強制執行，強制執
    行法第122 條定有明文，是依上揭規定，債務人對第三人之
    薪資債權，本即限於非債務人及其共同生活之親屬生活所必
    須者，始得強制執行，已考慮債務人生活需要，不致對債務
    人之基本生活條件造成不利影響，並無阻礙債務人重建更生
    之機會。綜酌以上各情，暨兼顧債權人權益考量，本院認債
    務人保全處分之聲請，尚無必要。從而，債務人聲請保全處
    分，於法不合，應予駁回。
四、爰裁定如主文。
中    華    民    國    97    年    10    月    14    日
                  民事第二庭  法      官  陳玉曆
上為正本係照原本作成。
如不服本裁定，應於裁定送達後10日內，以書狀向本院提出抗告
，並繳納抗告費新臺幣1 千元。
中    華    民    國    97    年    10    月    14    日
                              書  記  官  吳華瑋


司法院資訊處製作；財團法人民間司法改革基金會備份。
